【裁判字號】    98,抗更(一),141
【裁判日期】    980430
【裁判案由】    假扣押
【裁判全文】
臺灣高等法院臺中分院民事裁定       98年度抗更(一)字第141號
    抗  告  人  丙○○○
    代  理  人  乙○○
    相  對  人  美商花旗銀行股份有限公司
    法定代理人  甲○○
    代  理  人  何岳儒律師
    複  代理人  丁○○
上列抗告人因與相對人美商花旗銀行股份有限公司間聲請假扣押
事件，抗告人對於中華民國97年04月24日臺灣苗栗地方法院97年
度裁全字第415 號裁定，提起抗告，經最高法院發回，本院更為
裁定如下：
    主  文
原裁定廢棄。
相對人於原法院之聲請駁回。
聲請及抗告費用由相對人負擔。
    理  由
一、債權人聲請假扣押，就假扣押之原因，如毫未提出能即時調
    查之證據以釋明者，固應駁回其聲請。惟所謂釋明，乃當事
    人提出之證據未能使法院達於確信之程度，僅在使法院得薄
    弱之心證，信其事實上之主張大概為如此者為已足，且倘假
    扣押原因之釋明雖有不足，而債權人陳明願擔保或法院認為
    適當者，仍得命供相當之擔保以補其釋明之不足，准為假扣
    押，此觀民事訴訟法第526 條第1項、第2項規定自明。又同
    法第523 條所稱之「日後甚難執行之虞」，除指債務人將移
    住遠方、逃匿或隱匿財產外，尚應包括債務人增加負擔或就
    財產為不利益之處分將達於無資力之狀態。是債權人就假扣
    押之原因有釋明之義務，即須提出可使法院信其主張為真實
    並即時可供調查之證據，必待釋明有不足，而債權人陳明願
    供擔保或法院認為適當者，法院始得定相當之擔保，命供擔
    保後為假扣押。債權人不得未為任何釋明，而全以擔保代其
    釋明之責，且如釋明不足無法由債權人供擔保以補足之，法
    院仍應駁回債權人之聲請，非一經債權人陳明願供擔保，即
    當然准為假扣押（最高法院97年度台抗字第657 號及94年度
    台抗字第1182號裁定意旨參照）。
二、抗告意旨略以：本件假扣押事件經臺灣苗栗地方法院97年度
    裁全字第415 號裁定後，抗告人不服，提起抗告，經本院97
    年度抗字第428 號裁定駁回，抗告人提起再抗告後，業經最
    高法院97年度台抗字第736 號裁定：「原裁定廢棄，應由臺
    灣高等法院臺中分院更為裁定」是本件更為裁定時，應以最
    高法院97年度台抗字第736 號裁定所為廢棄理由之法律上判
    斷為其裁定基礎。抗告人自民國81年遷入現居住所後，從未
    有避居他處或對財產為不利之處分情事，債權人僅空言虛偽
    主張抗告人業失蹤多時，並未提出非有日後不能強制執行或
    甚難執行之虞之事證，顯不符假扣押之要件。爰請求廢棄第
    一審之原裁定，駁回相對人假扣押之聲請，以維抗告人之權
    益等語。
三、答辯意旨略以：債權人於民國96年06月間試圖與相對人取得
    聯絡協商清償債務事宜，惟當時聯絡電話均無法與債務人取
    得聯繫，唯一有聯繫之紀錄為債務人之親戚接電表示將請債
    務人與債權人聯絡，惟仍未取得聯繫。因多次聯絡均無法與
    相對人聯絡，債權人恐債務人為逃避債務而隱匿財產，故向
    台灣苗栗地方法院聲請假扣押裁定，對債務人所有之不動產
    為假扣押防止債務人脫產，此於假扣押裁定聲請狀內已有釋
    明，檢附電腦畫面供鈞院參考。又「請求及假扣押之原因，
    應釋明之。前項釋明如有不足，而倩權人陳明願供擔保或法
    院認為適當者，法院得定相當之擔保，命供擔保後為假扣押
    。」民事訴訟法第526 條定有明文。債權人於假扣押裁定聲
    請狀內已敘述因無法與債務人取得聯繫，故向苗栗地院聲請
    假扣押裁定，狀內並表示倩權人願供擔保以代原因釋明不足
    ，苗栗地院為審查後，亦認定債權人雖已敘述與債務人無法
    聯絡之事實，但證明債務人有脫產之嫌仍稍有不足，方裁定
    債權人於提供新台幣700,000 元擔保後得為假扣押執行。故
    苗栗地院並非如相對人所述之未提出任何證據釋明而核准假
    扣押裁定。且縱使債權人釋明債務人有脫產之嫌疑有稍嫌不
    足之可能，惟苗栗地院亦已依據民事訴訟法526 條裁定債權
    人提供擔保，故苗栗地院97年度裁全字第415 號假扣押裁定
    並未違背上開法條之意旨，更無裁定不當之情形。
四、經查，相對人就抗告人積欠票款新台幣207 萬4426元之事由
    ，固已提出本票、消費性借款約定書等件釋明其「請求」之
    原因存在，然就「假扣押之原因」，則僅以「多次電話聯絡
    及派員訪視，抗告人均不理會，顯有逃避債務、隱匿財產之
    虞」一語帶過，並未提出任何證據以釋明之，是相對人既未
    提出具體並即時可供調查之事證以實其主張，難認已就假扣
    押之原因盡釋明之責，其聲請自不符假扣押之要件，雖其陳
    明願供擔保以代釋明，揆諸前揭說明，相對人縱陳明願供擔
    保，仍不得准其供擔保以補釋明之欠缺，其假扣押之聲請自
    不應准許。原法院未察，遽以裁定准許假扣押，自有未洽。
五、據上論結，本件抗告為有理由，爰裁定如主文。
中    華    民    國    98    年    4     月    30    日
                  民事第五庭    審判長法  官  林陳松
                                      法  官  王重吉
                                      法  官  古金男
以上正本係照原本作成。
再為抗告應以適用法規顯有錯誤為理由。
如提起再抗告者應於裁定送達後10日內向本院提出抗告理由狀（
須按照他造人數附具繕本）並繳納抗告裁判費新臺幣1,000元，
同時委任律師或具有律師資格之關係人為代理人。
                                      書記官  詹錫朋
中    華    民    國    98    年    5     月    4     日
                                                      Ｍ


司法院資訊處製作；財團法人民間司法改革基金會備份。
